行  政  法  院  判  決                          八十八年度判字第四二八二號
    原      告  甲○○
    被      告  桃園縣稅捐稽徵處
右當事人間因地價稅事件，原告不服財政部中華民國八十七年十一月三十日台財訴第
000000000號再訴願決定，提起行政訴訟，本院判決如左︰
    主  文
原告之訴駁回。
    事  實
緣原告所有坐落桃園縣蘆竹鄉○○段貓尾崎小段三二一之十地號等二十七筆土地，原
屬農業用地，惟經查明已作為第一高爾夫球場用地，未符合土地稅法第十八條適用特
別稅率課徵地價稅之規定，被告遂按一般用地稅率核課八十六年度地價稅新台幣（下
同）一、六二○、八七○元。原告不服，主張系爭土地既供體育場所使用，基於實質
課稅原則，應准依特別稅率核課地價稅云云，循序申請復查及提起訴願、再訴願，均
遭決定駁回，遂提起本件行政訴訟。茲摘兩造訴辯意旨如次：
原告起訴意旨略謂︰一、依土地稅法施行細則第十三條第三款規定，本件系爭土地為
體育場所使用範圍內之土地，被告否准適用特別稅率，顯然有誤。查第一高爾夫球場
用地業經教育部核准設立並發給許可證，而系爭土地於興建球場設施完成後，即由桃
園縣政府核發雜項使用等執照，並由國盛公司以第一高爾夫球場名義開放使用，是該
土地確屬直接供體育場所之用地，與教育部原核定之規劃使用範圍相同，符合土地稅
法第十八條及其施行細則第十三條之規定，被告否准依特別稅率計徵地價稅，於法無
據。二、系爭土地原告已檢具目的事業主管機關核准之相關必要文件申請適用特別稅
率，被告另以命令規定人民權利義務，非法所允許。按關於人民之權利、義務者，應
以法律定之；應以法律規定之事項，不得以命令定之，為中央法規標準法第五條第二
款及第六條所明定。本案原告申請適用特別稅率課徵地價稅，並已檢具目的事業主管
機關教育部核發之高爾夫球場設立許可證等有關必要文件辦理，與土地稅法施行細則
第十四條第一項第二款：「其他按特別稅率計徵地價稅之土地：應檢附目的事業主管
機關核准或行政院專案核准之有關文件及使用計畫書圖或組織設立章程或建築改良物
證明文件」之規定，並無不合。詎被告及訴願、再訴願決定機關竟均按財政部八十三
年五月二十四日台財稅第八三一五九五五三一號函釋規定：「．．．高爾球夫場經目
的事業主管機關核准許可設立後，未經核准開放使用前，可通知土地所有權人取得主
管機關核准延期證明文件以認定其是否已按核定規劃使用，其無法取具主管機關證明
文件者應認為未按核定規劃使用，自無土地稅法第十八條規定之適用。」以原告並未
檢附主管機關核准開放使用或核准延期之證明文件而否准，顯不無於法律之外，另以
命令規定人民權利義務之嫌，自與前揭中央法規標準法規定有違，此亦有鈞院七十七
年度判字第七六號判決可資參證。三、系爭土地既已按教育部核定規劃使用，該部未
予核發開放使用證明，自不能以原告未提示使用證明而否准：查行為時行政院頒「高
爾夫球場管理規則」第十五條規定：「依本規則規定許可設立之高爾夫球場，其未經
主管機關撤銷許可或依第十六條為撤銷法人設立許可、命令解散、停止營業或勒令歇
業者，得依有關稅法之規定申請減免稅捐」。本案楊梅高爾夫球場確依高爾夫球場管
理規則申請設立，並經教育部審查合格發給許可證，且無因違反任何規定而受前開規
定第十五條所列之任何處分，則第一高爾夫球場用地即合於土地稅法施行細則第十三
條第一項所指「經按目的事業主管機關核定規劃使用者」，自可適用土地稅法第十八
條規定按千分之十計徵地價稅，殆無疑義。至有關申請開放使用證明部分，國盛公司
早於八十一年間即提出，而主管機關教育部迄未核發，究其原因，該部除對早期開發
之少數球場核發使用證明外，對其後開發之球場多不予核發；而不核發之原因或係環
保等諸多複雜因素。惟此等乃該部如何督導加強管理之問題，自不能因其久懸不決而
影響合法業者之權益。是應其未核發開放使用證明，責任不在國盛公司。況該公司即
已提出申請開放使用證明、即無由再申請延期之問題，其理不言而喻。乃被告不基於
政府機關間之關係，妥為連繫查詢其原因，竟一再囑補提核准開放使用或延期證明文
件，其以不可能之事由相繩，自有違常情。從而本案被告及訴願、再訴願決定均以未
能提出教育部證明文件否准，於法於情，顯有未合。四、系爭土地直接用於球場，既
為被告所不否認，被告否准適用特別稅率計徵，顯然違法。系爭土地確係直接供體育
場所使用，由國盛公司所屬第一高爾夫球場實際經營運作可稽。而國盛公司並於興建
完成後，即向被告申請自七十九年四月十六日開始營業，亦蒙核准設籍課稅在案，為
被告所不否認。則系爭土地既確係直接供體育場所使用，亦與教育部原核定之使用範
圍並無不同，揆諸土地稅法第十八條及同法施行細則第十三條規定即應予適用特別稅
率計徵地價稅，被告予否准適用，顯然違法。五、綜上，本案系爭土地既已實際供
球場使用，而國盛公司亦已檢具必要文件申請適用，依法即按特別稅率計徵地價稅。
被告及訴願、再訴願決定均否准原告系爭土地適用特別稅率計徵地價稅，顯有違法。
請予一併撤銷，以資適法等語。
被告答辯意旨略謂︰一、按「供左列事業直接使用之土地，按千分之十計徵地價稅，
但未按目的事業主管機關核定規劃使用者，不適用之：一、．．．二、私立公園、動
物園、體育場所用地。」及「土地所有權人，申請適用本法第十八條特別稅率計徵地
價稅者，應填具申請書，並依左列規定，向主管稽徵機關申請核定之。．．．二、其
他按特別稅率計徵地價稅之土地：應檢附目的事業主管機關核准或行政院專案核准之
有關文件及使用計畫書圖或組織設立章程或建築改良物證明文件。」分別為土地稅法
第十八條第一項第二款及同法施行細則第十四條第一項第二款所明定。又「．．．二
、高爾夫球場經目的事業主管機關核准許可設立後，未經核准開放使用前，可通知土
地所有權人取具主管機關核准延期證明文件以憑認定其是否已按核定規劃使用，其無
法取具主管機關證明文件者，應認為未按核定規劃使用，自無土地稅法第十八條規定
之適用。」財政部5.台財稅第八三一五九五五三一號函釋甚明。本案原告所有坐
落桃園縣蘆竹鄉○○段貓尾崎小段三二一－一○地號等二十七筆土地，已供第一高爾
夫球場用地使用，該球場雖經主管機關教育部准予設立發給許可證，惟迄未經教育部
核准開放使用，自不符合前揭土地稅法第十八條第一項第二款適用特別稅率規定，被
告以一般用地稅率核課其八十六年地價稅計一、六二○、八七○元，於法並無違誤。
二、本案原告起訴意旨無非主張第一高爾夫球場由教育部准予設立，發給許可證，又
球場開放使用證明，原告早於八十一年間提出申請，教育部迄未核發，且該球場已設
籍課稅營業，責任自不在原告，被告仍以其未能補正開放使用或核准延期證明文件，
有欠公允云云。惟查本案系爭地號土地雖已興建第一高爾夫球場，原告未取具目的事
業主管機關教育部之核准延期或開放使用之證明文件，自難證明已按核定規劃使用，
依前揭財政部5.台財稅第八三一五九五五三一號函釋，其既無法取具主管機關證
明文件，自無土地稅法第十八條規定之適用。又原告主張財政部5.台財稅第八三
一五九五五三一號函釋違反中央法規標準法第五條第二款及第六條規定乙節，查前開
函釋係在補充說明土地稅法施行細則第十四條申請特別稅率計徵地價稅，填具申請書
應具備資料與程序；而該施行細則係依土地稅法第五十八條授權訂定。從而，上開函
釋並未逾越相關法令。被告就系爭土地核課以前年度地價稅之處分，迭經鈞院認定核
課無誤，原告再事爭執，殊非有據，核無足採。三、綜上論述，本案土地依一般用地
稅率核課其八十六年度地價稅，於法所據，原告主張各節核無可採，請予駁回原告之
訴等語。
    理  由
按「供左列事業直接使用之土地，按千分之十計徵地價稅，但未按目的事業主管機關
核定規劃使用者，不適用之：一．．．二私立公園、動物園、體育場所用地。」「土
地所有權人，申請適用本法第十八條特別稅率計徵地價稅者，應填具申請書，並依左
列規定，向主管稽徵機關申請核定之。．．．．二、其他按特別稅率計徵地價稅之土
地，應檢附目的事業主管機關核准或行政院專案核准之有關文件及使用計畫書圖或組
織設立章程或建築改良物證明文件。」分別為土地稅法第十八條第一項第二款及同法
施行細則第十四條第一項第二款所明定。次按「．．．高爾夫球場經目的事業主管機
關核准許可設立後，未經核准開放使用前，可通知土地所有權人取具主管機關核准延
期證明文件以憑認定其是否已按核定規劃使用，其無法取具主管機關證明文件者，應
認為未按核定規劃使用，自無土地稅法第十八條規定之適用。」亦為財政部八十三年
五月二十四日台財稅第八三一五九五五三一號函釋有案。該函釋係財政部依其法定職
權所發布之命令，核與土地稅法及有關法規規定，並無違背，應予適用。本件原告所
有前揭系爭土地，原屬農業用地，雖變更為第一高爾夫球場用地，並經教育部准予設
立發給許可證，惟迄未經教育部核准開放使用，亦未取具主管機關核准延期證明文件
，為原告所不否認，被告以不符首揭土地稅法第十八條第一項第二款適用特別稅率規
定，按一般用地稅率核課原告八十六年度地價稅一、六二○、八七○元，揆諸首揭法
條規定及函釋，並無違誤，一再訴願決定，遞予維持，俱無不合。原告起訴主張如事
實欄所載。經查土地稅法第十八條第一項但書明定未按目的事業主管機關核定規劃使
用者不適用特別稅率計徵地價稅，又土地所有權人申請適用土地稅法第十八條規定之
特別稅率計徵地價稅，依同法施行細則第十四條第一項第二款規定，除應檢附核准之
有關文件外，尚須檢附使用計畫書圖，揆其意旨，在於審查有無同法第十八條第一項
但書規定情形，而高爾夫球場經目的事業主管機關教育部核准許可設立後，該球場開
放使用尚須申請經教育部核准，為原告所不爭執，且自承國盛公司已經提出申請，則
目的事業主管機關核准開放使用，必經查明已按原核定之規劃使用興建完竣而後可，
財政部上開函釋所稱檢附核准開放使用證明文件，與依土地稅法施行細則第十四條第
一項第二款規定之檢附使用計畫書圖同義，且可據以省卻審查是否按使用計畫書圖設
施之重複與稽延時日，此觀該函釋並規定未經核准開放使用前，可通知土地所有權人
取具主管機關核准延期證明文件以憑認定其是否已按核定規劃使用，可知該核定開放
使用證明，既旨在確定是否已按核定規劃使用，作為有無土地稅法第十八條規定特別
稅率適用之依憑，足見該函釋並無違背土地稅法及有關法規之規定。又本案情形與本
院七十七年度判字第七六七號判決（原告起訴狀誤植為第七六號判決）內容不同，原
告以此主張上開函釋違背中央法規標準法第五條第二款及第六條之規定，應非可採。
至核發開放使用證明係目的事業主管機關之權限，稽徵機關非目的事業主管機關，無
此權責，且在未經核發開放使用證明前，該函釋權宜規定可取具目的事業主管機關核
准延期證明，以憑認定是否已按核定規劃使用，則原告亦不得以系爭高爾夫球場用地
已經國盛公司提出申請核發開放使用證明為理由資為其有利之論據。另行政院頒高爾
夫球場管理規則第十五條係規定經許可設立之高爾夫球場，得「依有關稅法規定」申
請減免稅捐，故經核准設立之高爾夫球場申請減免稅捐，仍應依有關稅法辦理，不合
稅法相關規定者，仍無從減免。本件第一高爾夫球場雖經教育部核准許可設立，但既
未核准開放使用，即難謂已具備按特別稅率計課地價稅之要件。次查營業稅係就在中
華民國境內有銷售貨物或勞務以及進口貨物等營業行為所課之稅負，除有免稅之規定
者外，凡有營業行為即應按一定稅率課稅，其情形與土地使用是否按特別稅率計課地
價稅無關，縱令第一高爾夫球場自七十九年開始營業，已設籍課稅，亦不能即謂其已
核准開放使用。從而第一高爾夫球場既未經目的事業主管機關教育部核准開放使用或
核准延期，參照前開說明，自難適用特別稅率計徵地價稅。一再訴願決定，遞予維持
被告按一般稅率核課地價稅之處分，俱無不合。原告起訴論旨，難謂為有理由，應予
駁回。
據上論結，本件原告之訴為無理由，爰依行政訴訟法第二十六條後段，判決如主文。
中    華    民    國     八十八      年     十二     月     二十四      日
                    行 政 法 院 第 六 庭
                                審 判 長 評  事      徐  樹  海
                                         評  事      藍  獻  林
                                         評  事      高  啟  燦
                                         評  事      林  家  惠
                                         評  事      劉  鑫  楨
右  正  本  證  明  與  原  本  無  異
                                         法院書記官  陳  盛  信
中    華    民    國     八十八      年     十二     月     二十七      日
